【裁判字號】    98,訴,349
【裁判日期】    990428
【裁判案由】    公共危險
【裁判全文】
臺灣新竹地方法院刑事判決               98年度訴字第349號
公  訴  人  臺灣新竹地方法院檢察署檢察官
被      告  己○○
指定辯護人  本院公設辯護人乙○○
上列被告因公共危險案件，經檢察官提起公訴（98年度偵字第10
49號），本院判決如下：
    主    文
己○○以在鐵軌上排放石頭方法，致生火車往來之危險，未遂，
處有期徒刑玖月。
    事    實
一、己○○向有飲酒之習慣，民國98年1 月29日下午飲酒後（未
    達心神喪失或精神耗弱之程度），搭乘火車前往新竹縣竹北
    市火車站，基於妨害火車往來安全之犯意，於同日17時30分
    前某時，至新竹縣竹北市○○里○○○路基起99.5公里處北
    上（下稱北上99.5公里鐵軌處）即海側鐵軌上，其明知在鐵
    軌上排放石塊，有可能因火車之車輪輪緣壓到石塊而受損致
    生火車往來之危險，竟仍基於以在鐵軌上排放石頭致生火車
    往來危險之犯意，撿拾鐵軌旁之道渣石數個排放在前開鐵軌
    上。嗣因交通部臺灣鐵路管理局新竹機務段司機員甲○○於
    同日16時50分許，駕駛莒光號37車次列車通行上址之南下即
    山側鐵軌，見軌道上有數個雞蛋般大小之石頭，然因煞車不
    及碾壓過鐵軌上之石頭，甲○○隨即以火車上之無線電通報
    竹北火車站，再由站內同仁通報內政部警政署鐵路警察局第
    一警務段新竹所及新竹縣政府警察局竹北分局竹北派出所前
    往處理，經警員羅義豪、丙○○等人分別於同日17時30分許
    到上址查看，見己○○站立在北上鐵軌上，疑似通報排石之
    嫌疑犯，其等遂上前追捕，在追捕過程適有北上區間車駛來
    ，其等於是上車後由司機駕駛上開區間車繼續向前追捕己○○，行駛過程中區間車壓碾過己○○所排列於北上鐵軌上之
    上開石頭，惟未生火車往來之危險而未遂。後於同日17時40
    分許，羅義豪等人在鐵軌附近之新竹縣竹北市○○街62巷27
    號晶耀光電科技股份有限公司（下稱晶耀公司）內，當場逮
    捕己○○，始悉上情。
二、案經內政部警政署鐵路警察局第一警務段報告臺灣新竹地方
    法院檢察署檢察官偵查起訴。
    理    由
壹、程序部分：
一、起訴事實更正：本件起訴書原係記載被告己○○於98年1 月
    29日16時50分前某時，在新竹縣竹北市○○里○○○路基起
    99.5公里處之鐵軌上堆置大、小卵狀石頭乙排約20公尺，嗣
    經甲○○於同日16時50分許，以時速約90公里之車速，駕駛
    莒光號南下37車次列車通行上址，見狀隨即緊急煞車，仍因
    煞車不及壓輾過上開石頭，致生火車往來之危險等語，後以
    99年4月7日補充理由書更正為：被告在北上99.5公里鐵軌處
    ，堆置大、小卵狀石頭乙排，嗣因甲○○駕駛莒光號南下37
    車次列車通行上址，見鐵軌上有排放石頭，因煞車不及壓輾
    過鐵軌上之排石，而通報竹北火車站，經竹北火車站通報後
    ，警員羅義豪、丙○○等人分別於同日17時30分許到上址查
    看，見被告站立在北上鐵軌上，疑似通報排石之嫌疑犯，其
    等遂上前追捕，在追捕過程適有北上區間車駛來，其等於是
    上車後由司機駕駛上開區間車繼續向前追捕被告，行駛過程
    中區間車壓碾過被告所排列於北上鐵軌上之上開石頭等語（
    見本院卷第213頁），合先敘明。
二、證據能力：本件公訴人所提出經本院據以認定事實之所有證
    據方法（包含證人之證述與文書證據、物證等證據方法），
    並無證據證明係公務員違背法定程序所取得；又公訴人所提
    出經本院據以認定事實之各項公務員職務上所製作之文書證
    據，亦無顯有不可信情況之情形，依刑事訴訟法第159條之4
    第1款之規定，均應認有證據能力，先予敘明。
貳、實體部分：
一、認定犯罪事實所憑之證據及認定之理由：
(一)、訊據被告對於伊有在98年1 月29日17時30分前某時，有在北
    上99.5公里鐵軌處排放石頭等事實坦承不諱，並供稱：伊是
    撿拾鐵道旁的石頭堆放在鐵軌上，伊是因為喝酒好玩想要看
    火花，擺石頭看火車經過讓它有火花等語。且查：
１、證人即新竹所警員丙○○證稱：當天傍晚有與警員羅義豪一
    起去北上99.5公里鐵軌處，是接獲值班通報說鐵軌上有投、
    排石案件，我們有上去鐵軌查看，就在北上處看到一個人在
    鐵軌上，我們就去追，追了好幾百公尺，追不上他，因為對
    方也在跑，後面有一輛區間車突然停下來招我們上去，區間
    車的司機載我們追，當時鐵軌上面已經有石頭，因為有壓到
    ，是北上區間車，追的過程中有壓到石頭，所以當時北上的
    鐵軌上有排放石頭等語（見本院卷第158頁）。
２、另證人甲○○於偵查中證稱：我經過鳳山溪後，一轉彎我就
    看到一排石頭在鐵道上，草叢中站有一人，且還在拍手，我
    立即煞車，但仍煞車不及，因當時車速約90公里，故還是壓
    過石頭，我當時覺得火車沒有異狀，就通知竹北站人員報警
    ，並將火車繼續開往竹北站等語（見偵卷第39頁）；復於本
    院審理時證稱：當天是駕駛莒光號南下列車，行經99.5公里
    處，有壓到石頭，有人在鐵軌上排放石頭，當天火車輾過石
    頭，有發出很大的聲響，但是火車沒有出軌，後來看火車沒
    有異狀就繼續行駛等語（見本院卷第162至163頁）。
３、此外，復有照片11張（偵卷第22頁、第23頁下方及第24頁至
    27頁）、交通部臺灣鐵路管理局98年5 月14日鐵行字第0980
    010777號函乙份（見偵卷第49頁）、內政部警政署鐵路警察
    局第一警務段98年8 月17日鐵一警刑字第0980005308號函所
    附職務報告乙份（見審訴卷第25至26卷）、內政部警政署鐵
    路警察局第一警務段98年11月16日鐵一警刑字第0980007505
    號函及所附之呈報單乙份（見審訴卷第65至66頁）等資料在
    卷可佐。是本件被告有撿拾鐵軌旁之道渣石數個排放在北上
    99.5公里鐵軌處之事實，應堪認定。
(二)、公訴人以證人丁○○及丙○○於本院審理時之證述而認被告
    係涉犯刑法第184條第1項之既遂罪，惟查：
１、證人丁○○先於本院審理時證稱：我當時在晶耀公司靠近鐵
    軌處看到被告先拿石頭丟火車，再排列石頭在鐵軌上，鐵軌
    旁有很多石頭，被告就拿那些鐵軌旁邊的石頭，石頭就是類
    似扣案的石頭大小等語（見本院卷第149至150頁），惟經本
    院至晶耀公司內勘驗現場，請證人丁○○站立在當時位置後
    ，證人丁○○當場自承無法看到鐵軌，只有看到被告拿石頭
    的動作等語（見本院卷第171頁），佐以本院卷第173頁及17
    4 頁照片可知，從證人丁○○當日站立之位置，根本無法看
    見鐵軌全貌等情，足見證人丁○○於本院審理時之證述顯與
    事實不符而不可採信。
２、公訴人又以證人丁○○於勘驗現場時證述有看到被告拿石頭
    的動作，而石頭就如扣案石頭般大小云云而認被告有放置扣
    案大石頭在北上99.5公里鐵軌處，惟查：
(1)、以證人丁○○當日站立之晶耀公司保全哨所至北上鐵軌所在
    圍牆，經測量後距離為15.7公尺，距離非短，另鐵軌所在高
    度與晶耀公司建築物對比，約一樓半之高度，有本院勘驗筆
    錄載明在卷（見本院卷第171頁），參以本院第178頁照片顯
    示晶耀公司保全哨所至北上鐵軌圍牆邊坡距離甚遠，本院第
    183 頁照片顯示鐵軌位置甚高，證人丁○○如何能清楚辨識
    被告手上所持石頭如扣案大石頭般之大小，是證人丁○○前
    開證述是否與事實相符，已有可疑。況證人丁○○所在位置
    根本看不到鐵軌，已如前述，焉能證明被告確實將扣案大石
    頭放在鐵軌上？
(2)、公訴人認扣案大石頭係被告放置在北上99.5公里鐵軌處乙節
    ，為被告所否認，且證人戊○○○○證稱：當時沒有跟被告
    確認這顆石頭是否就是被告排放在鐵軌上的等語（見本院卷
    第124 頁），另證人丙○○警員亦證稱：我們是沒有看到被
    告排列這顆扣案大石頭，現場沒有將扣案大石頭給被告確認
    是否他排放在鐵軌上等語（見本院卷第159 頁），是自無從
    認定扣案大石頭係被告排放在北上99.5公里鐵軌處。至於被
    告雖曾於偵查中供稱：有排放如卷附照片所示之石頭在鐵軌
    上，然按被告之自白，不得作為有罪判決之唯一證據，仍應
    調查其他必要之證據，以察其是否與事實相符，刑事訴訟法
    第156條第2項定有明文。本件除被告於偵查中自承有排放如
    扣案大石頭在99.5公里鐵軌處乙節外，別無其他證據佐證被
    告有上開行為，該石頭之所以會扣案，係因警員羅義豪自身
    之判斷，業據證人羅義豪證述在卷（見本院卷第124至125頁
    ），另證人丁○○於本院審理時之證述已不可採信，業如前
    述，是自難逕認被告有排放扣案之大石頭在北上99.5公里鐵
    軌處等情。
３、又刑法第184條第1項之往來危險罪，區別其既遂與未遂之標
    準，在於是否致生火車、電車或其他供水、陸、空公眾運輸
    之舟、車、航空機往來之危險，最高法院63 年臺上字第687
    號判例意旨可資參照。被告自承伊堆置在北上99.5公里鐵軌
    處之石頭是在鐵道旁隨地撿的等語（見本院卷第224 頁），
    則本院所應審究者係被告撿拾鐵道旁之石頭排放在鐵軌上是
    否會致生火車往來之危險，茲分述如下：
(1)、證人甲○○於偵查中證稱：「（以你的經驗，石頭排列在鐵
    道上對火車有何影響？）若石頭體積較大時，會使列車出軌
    ，但本案的石頭，是鐵道旁的石渣，依我經驗判斷應不會讓
    火車出軌」、「（當時石頭的排列狀況，對火車的行駛有無
    危險？）因壓過石頭有可能打壞列車的空氣管或其他零件，
    造成列車的故障。不至於造成列車翻覆」、「（你認為本案
    石頭的排列狀況是否會造成火車的危險？）否」等語（見偵
    卷第39頁）。是以將鐵道旁之道渣石排放在鐵軌上不會使列
    車出軌等情，應可認定。
(2)、又交通部臺灣鐵路管理局97年10月14日鐵行字第0970022924
    號函載明：本局平交道橡膠版輪緣槽一般距鋼軌面之深度約
    40mm、寬度約65mm，石渣粒徑之大小平均約38mm，本局各型
    機車前均有安裝「主排障器」及「輔助排障器」，但只排除
    軌面上之任何障礙物等語（見本院卷第105 頁），是故現行
    火車均有安裝主排障器及輔助排障器以排除軌面上之障礙等
    情甚明。
(3)、再者證人丙○○於本院審理時證稱：「（當時載你們追的區
    間車是北上還是南下？）是北上區間車，追的過程中有壓到
    石頭，所以當時北上的鐵軌上有擺放石頭」、「（你說你們
    追時，看到北上鐵軌上的石頭多大？）很不確定大小，因為
    我們看到石頭、要拍攝的同時，還要注意被告，而且我們看
    到時距離很遠，看到幾顆我也不確定，但是我們搭乘的區間
    車接近時是壓到1 顆，而且「叩」一聲，石頭就掉下鐵軌，
    區間車過一下子就停下來，我不清楚為何區間車要停下來。
    區間車停下來後，我們與竹北所人員就下車繼續追被告」等
    語（見本院卷第158 頁），被告亦供稱：撿拾鐵道旁的石頭
    堆在鐵軌上是因為好玩跟看火花，擺石頭看火車經過，讓它
    有火花，火車不會因此出軌，因為石頭會被火車頭的排障器
    排掉，有鐵道雜誌寫過相關報導等語（見本院卷第224至225
    頁），均可證該列車行經被告有排放其撿拾鐵道旁石頭之鐵
    軌處，並無致生往來之危險。
(4)、綜上，本件被告係撿拾鐵軌旁之道渣石排放在北上99.5公里
    鐵軌處，係基於列車通過撞擊石頭之犯意，已著手於犯罪之
    實行，惟因未致生火車往來之危險而未遂，應可認定。
二、論罪及科刑：
(一)、核被告所為，係犯刑法第184條第1項、第5 項以在火車軌道
    上排放石頭方法，致生火車往來之危險未遂罪。
(二)、另被告已著手犯行，然未致火車往來之危險，其犯罪尚屬未
    遂，爰依刑法第25條第2 項之規定按既遂犯之刑度減輕其刑
    。
(三)、犯罪之情狀可憫恕者，得酌量減輕其刑，同法第57條規定，
    科刑時應審酌一切情狀，尤應注意所列10款事項，作為科刑
    重輕之標準，兩條適用上固有區別，惟所謂「犯罪之情狀」
    與「一切情形」云云，並非有截然不同之領域，於裁判上酌
    減其刑時，應就犯罪一切情狀（包括第57條所列舉之10款事
    項），予以全盤考量，審酌其犯罪有無可憫恕之事由（即判
    例所稱有特殊之原因與環境等等，在客觀上足以引起一般同
    情，以及宣告法定低度刑，是否猶嫌過重），以為判斷。故
    適用第59條酌量減輕其刑時，並不排除第57條所列舉10款事
    由之審酌，惟其程度應達於確可憫恕，始可予以酌減（最高
    法院70年度第6 次刑事庭會議決議參照）。經查，被告雖有
    酒後駕車之前科紀錄，惟素行尚稱良好，因係憂鬱症患者，
    並長期在精神科就診，又因夫妻分居，家庭持係關係緊張，
    進而長期喝酒，一時失慮鑄成大錯（參本院卷第90之1頁至9
    0之6頁之行政院衛生署桃園療養院99年3月16日桃療醫字第0
    90001576號函暨精神鑑定報告書），復參以被告於警詢、偵
    查、本院準備程序及審理時均大致坦承犯行，無推卸責任之
    舉，態度良好，深具悔意，因此，本院考量上情，認依其犯
    罪情狀顯可憫恕，客觀上足以引起一般人同情，而其所犯之
    罪係最輕本刑3 年以上有期徒刑之罪，衡其情節可謂情輕法
    重，在客觀上顯足以引起一般人的同情，雖科以經依未遂犯
    之規定減輕其刑後之最低刑度之刑，猶嫌過重，爰依刑法第
    59條之規定酌減其刑，並依法遞減輕之。
(四)、爰審酌被告犯後均坦承排放石頭之行為，態度尚稱良好，因
    一時酒後衝動觸犯刑責，幸未危及公共安全，暨其生活狀況
    、品行、智識程度等一切情狀，量處如主文所示之刑。另扣
    案之石頭，並無證據可資證明係被告所排放，且非違禁物，
    本院無從為沒收之宣告，末此敘明。
據上論斷，應依刑事訴訟法第299條第1項前段，刑法第184條第1
項、第5項、第25條、第59條，判決如主文。
本案經檢察官黃英彥到庭執行職務。
中    華    民    國    99    年     4    月    28    日
                  刑事第二庭  審判長法   官  賴淑敏
                                    法   官  楊數盈
                                    法   官  林惠君
以上正本證明與原本無異。
如不服本判決，應於收受本判決後10日內向本院提出上訴書狀。
上訴書狀應敘述具體理由，未敘述上訴理由者，應於上訴期間屆
滿後20日內補提理由書狀於本院（均須按他造當事人之人數附繕
本，並請勿「逕送上級法院」）。
中    華    民    國    99    年     4    月    28    日
                                    書記官  蔣淑君
附錄本案論罪科刑法條：
刑法第184條第1條、第5條
損壞軌道、燈塔、標識或以他法致生火車、電車或其他供水、陸
、空公眾運輸之舟、車、航空機往來之危險者，處3 年以上10年
以下有期徒刑。
第1項之未遂犯罰之。

司法院資訊處製作；財團法人民間司法改革基金會備份。
